【裁判字號】    98,易,421
【裁判日期】    980317
【裁判案由】    詐欺
【裁判全文】
臺灣臺中地方法院刑事判決               98年度易字第421號
公  訴  人  臺灣臺中地方法院檢察署檢察官
被      告  丙○○
上列被告因詐欺案件，經檢察官提起公訴（97年度偵字第28225
號），本院判決如下：
    主    文
丙○○幫助意圖為自己不法之所有，以詐術使人將本人之物交付
，處有期徒刑肆月，如易科罰金，以新臺幣壹仟元折算壹日。
    犯罪事實
一、丙○○明知金融機構帳戶之存摺及提款卡係供自己使用之重
    要理財工具，關係個人財產、信用之表徵，且可預見存摺、
    提款卡及其密碼如交予他人使用，而未加以闡明正常用途，
    極易被利用為與財產有關之犯罪工具，竟仍不顧他人可能遭
    受財產上損害之危險，而基於縱若其金融機構帳戶被利用作
    為詐欺取財，並不違背其本意之不確定幫助犯意，於民國97
    年10月12日前某日，在不詳地點，將其所有在臺中縣烏日鄉
    ○○路○段435號之烏日溪壩郵局帳號00000000000000號帳戶
    之存摺、提款卡（含密碼）等物，交付給不詳姓名之成年人
    使用。該不詳姓名成年人或犯罪集團成員取得丙○○上開帳
    戶後，即基於意圖為自己不法所有之犯意，於民國97年10月
    12日14時許（起訴書誤載為下午4時許），佯裝為東森購物
    員工，撥打電話給甲○○佯稱：前次購物付款方式誤勾選到
    分期方式，將每月固定被扣款，必須依指示操作提款機更改
    設定等語，致甲○○信以為真而陷於錯誤，遂於同日下午3
    時29、42、47分許，在臺北市○○區○○路26號之文德郵局
    ，以操作自動櫃員機之方式，陸續匯出3筆新臺幣（下同）2
    萬9989元至丙○○之上揭帳戶內，上揭3筆款項共計8萬9967
    元旋遭提款一空。俟甲○○察覺有異，始報警循線查獲上情
    。
二、案經甲○○訴由台中縣警察局烏日分局報請臺灣臺中地方法
    院檢察署檢察官偵查起訴。
    理    由
一、按被告以外之人於審判外之陳述，雖不符前4條之規定，而
    經當事人於審判程序同意作為證據，法院審酌該言詞陳述或
    書面陳述作成時之情況，認為適當者，亦得為證據。當事人
    、代理人或辯護人於法院調查證據時，知有第159條第1項不
    得為證據之情形，而未於言詞辯論終結前聲明異議者，視為
    有前項之同意，刑事訴訟法第159條之5定有明文。經查證人
    即告訴人甲○○於警詢中之證詞，被告丙○○及檢察官在本
    院準備程序中均未爭執其證據能力，且亦未於本案言詞辯論
    終結前聲明異議，本院審酌證人即告訴人甲○○於警詢中之
    證詞，係於案發後就其親身經歷之事實所為，且依其陳述作
    成時之情況，並無不適當之情形，依刑事訴訟法第159條之5
    第2項規定，自有證據能力，合先敘明。
二、訊據被告丙○○固坦承烏日溪壩郵局帳號00000000000000號
    帳戶之存摺、提款卡為伊所有使用，然矢口否認上開犯行，
    辯稱：當天先生拿錢給伊時，伊整理包包才發現存摺、提款
    卡不見，因逢雙十節連假，郵局休假，所以才想上班日再去
    辦掛失，上開存摺、提款卡確係遺失，伊並未交給詐騙集團
    之人使用云云。惟查：
  (一)告訴人甲○○因誤信詐欺集團成員所提供之上開詐騙訊息，
    以致陷於錯誤，而於前揭時間將8萬9967元分3筆匯至被告丙
    ○○所有上開烏日溪壩郵局帳戶，該詐欺集團成員隨即於當
    日提領所詐得上開款項等情，業據證人即告訴人甲○○於警
    詢中證述綦詳，並有被告丙○○所有上開烏日溪壩郵局帳戶
    之郵政存簿儲金立帳申請書、丙○○身分證影本、客戶歷史
    交易清單影本各1紙附卷可稽。
  (二)被告丙○○於97年10月14日警詢時，供稱：伊於10月11日19
    時30分至20時在家中整理皮包時，發現郵局存摺、提款卡不
    見了，伊當時沒有報案，至14日才到郵局辦理掛失云云（見
    警詢卷第2頁）；於98年1月12日偵查中供稱：伊97年10月12
    日當天整理包包發現郵局存摺、提款卡不見，約半年沒有使
    用該帳戶，因為伊先生97年11月8日有同學會，要幫忙訂房
    ，先將房租的錢匯到伊帳戶裡，伊才將帳戶帶出門云云（見
    偵查卷第5頁）；於本院行準備程序時辯稱：「97年10月11
    日有帶包包內有提款卡、存摺出去，隔兩天，先生拿錢給我
    ，我在整理的時候，才發現帳戶不見了，當時是雙十節連休
    ，因為郵局休息，所以我才想在隔天再去重辦，我不曉得會
    變成詐欺集團使用。我真的沒有交給詐騙集團的人」云云。
    觀其上開供述，被告丙○○就其所有之存摺帳戶等資料，究
    係何日遺失，其前後供述已有不同，所辯是否可信，實令人
    質疑。
  (三)況金融機構帳戶之存摺、提款卡（包括密碼）、印章，僅供
    本人存提款項使用，具有專屬性，若謂不詳姓名成年人或所
    屬詐欺集團成員在未徵得被告同意使用之情況下，即指示告
    訴人匯出巨額款項至其所有上開烏日溪壩郵局帳戶，亦與經
    驗法則相悖。又被告係66年8月31日出生之成年人，具相當
    之社會經驗，對不詳姓名成年人何以須使用其所有上開烏日
    溪壩郵局帳戶，豈能無疑？再觀諸卷附上開郵局帳戶客戶歷
    史交易清單所載：於97年10月12日被告存摺內結存金額僅14
    1元，在此約5個多月前被告未曾使用上開帳戶，於同年10月
    12日被害人甲○○分3次先後匯入2萬9989元至上揭帳戶內，
    合計8萬9967元，同日立刻遭詐騙集團成員分次以提款卡提
    領完畢，同年月13日列為警示帳戶等情（見97年度核交字第
    字第2314號卷第8頁），及被告辯稱其遲至翌日（14日）始
    至郵局辦理掛失之情，足見其交易情形明顯異常，被告丙○
    ○於將上開帳戶等資料交付詐騙集團人員前，其存款金額僅
    餘141元，於詐騙集團詐騙得逞後不久，即申請掛失上開帳
    戶，其企圖製造遺失假像、以逃避責任之情，至為明確，益
    徵上開帳戶等資料確係被告丙○○交付他人，且一併告知提
    款卡密碼俾利他人使用無訛。又自政府開放金融機構申請設
    立以來，金融機構大量增加，使一般人申請存款帳戶極為容
    易、便利，故除非充作犯罪使用，一般並無使用他人金融機
    構帳戶之必要。而坊間新聞媒體，對於不肖犯罪集團，經常
    利用大量取得之金融機構帳戶，作為詐欺或恐嚇取財工具，
    亦多所報導，被告對此應知之甚詳，竟仍將其所有上開台中
    雙十路郵局帳戶之存摺、提款卡（包括密碼），交付予不詳
    姓名成年人使用，該不詳姓名成年人或所屬詐欺集團成員果
    據以作為詐欺取財匯款之工具，被告自有幫助該不詳姓名成
    年人或所屬詐欺集團成員詐欺取財之不確定故意。綜上所述
    ，被告丙○○上開辯解，均係事後卸責之詞，不足採信，本
    件事證明確，被告幫助犯行堪以認定。
三、按刑法上之故意，以行為人對於構成犯罪之事實，包括犯罪
    客體、行為、結果等均有具體確定認識，並有意使其發生者
    為確定故意；而行為人對於構成犯罪之事實，雖無具體確定
    認識，但已預見其發生，且其發生不違背其本意者，則為不
    確定故意。又行為人基於幫助他人犯罪之意思，為促成他人
    犯罪而為犯罪構成要件以外之行為，為幫助犯。本件被告丙
    ○○將其所有上開烏日溪壩郵局帳戶之存摺、提款卡（包括
    密碼），交付予不詳姓名成年人使用，該不詳姓名成年人或
    所屬詐欺集團成員嗣據以作為詐欺取財匯款之工具，此既不
    違背被告當初交付存摺、提款卡（包括密碼）之本意，且係
    參與提供取得詐欺取財犯罪所得款項之工具，對此犯行施以
    助力，為詐欺取財罪構成要件以外之行為，應以詐欺取財罪
    之幫助犯論之。核被告丙○○所為，係犯刑法第30條第1項
    、第339條第1項之幫助詐欺取財罪。又其係幫助該不詳姓名
    成年人或所屬詐欺集團成員犯詐欺取財罪，為幫助犯，應按
    正犯之刑減輕之。爰審酌被告丙○○提供其個人所申請之上
    開郵局帳戶予詐欺集團作為詐欺取財之匯款帳戶使用，助長
    犯罪之不良風氣，幫助犯罪者隱匿真實身分，增加檢警犯罪
    偵查之困難性，不肖之徒，則爭相仿效，藉此手段詐欺取財
    ，日益猖獗，致使受害民眾不斷增加，若不針對提供人頭帳
    戶者，予以適度之刑罰，顯然無法抑制該類型犯罪之發生，
    暨被告迄未賠償告訴人之損害，兼衡酌被告本身並未實際參
    與詐欺取財之犯行，可責難性較為輕微，與被告犯罪後矢口
    否認犯行等一切情狀，量處有期徒刑4月，並諭知易科罰金
    之折算標準。
據上論斷，應依刑事訴訟法第299條第1項前段，刑法第30條第1
項前段、第339條第1項、第30條第2項、第41條第1項前段，刑法
施行法第1條之1，判決如主文。
本案經檢察官乙○○到庭執行職務。
中    華    民    國    98    年    3    月  17    日
                  刑事第五庭  審判長法  官  朱光國
                                    法  官  林慧英
                                    法  官  唐光義
以上正本證明與原本無異。
如不服本判決應於收受判決後10日內向本院提出上訴書狀，並應
敘述具體理由；其未敘述上訴理由者，應於上訴期間屆滿後20日
內向本院補提理由書（均須按他造當事人之人數附繕本）「切勿
逕送上級法院」。
                                    書記官  黃聖心
中    華    民    國    98    年    3    月    17    日
附錄論罪科刑法條
中華民國刑法第339條（普通詐欺罪）意圖為
自己或第三人不法之所有，以詐術使人將本人或第三人之物交付
者，處5年以下有期徒刑、拘役或科或併科1千元以下罰金。
以前項方法得財產上不法之利益或使第三人得之者，亦同。
前二項之未遂犯罰之。


司法院資訊處製作；財團法人民間司法改革基金會備份。
